臺灣臺北地方法院行政訴訟判決
111年度交字第253號
原      告  吳祥億  
被      告  臺北市交通事件裁決所

代  表  人  蘇福智  
上列當事人間交通裁決事件，原告不服被告民國111年4月21日北
市裁催字第22-IHA038308號裁決，提起行政訴訟，本院判決如下
：
    主  文
一、原處分撤銷。
二、訴訟費用新臺幣300元由被告負擔。
三、被告應給付原告新臺幣300元。
    事實及理由
一、程序部分：
    本件係因原告不服被告民國111年4月21日北市裁催字第22-I
    HA038308號違反道路交通管理事件裁決書（下稱原處分）而
    提起行政訴訟，核屬行政訴訟法第237條之1第1項第1款規定
    之交通裁決事件，因卷證資料明確，爰依同法第237條之7規
    定，不經言詞辯論，逕為判決。
二、爭訟概要：
　  原告於111年2月26日下午2時49分許，駕駛車牌號碼0000-00
    號自用小客車（下稱系爭車輛）行經彰化縣鹿港鎮臺61線南
    下172.8公里處（下稱系爭路段），經彰化縣警察局鹿港分
    局（下稱舉發機關）交通分隊員警以雷達測速儀測定行車時
    速為102公里，認原告有「速限90公里，經測速時速102公里
    ，超速12公里（經雷達測速儀器採證）」之違規行為，遂於
    111年3月3日製發彰縣警交字第IHA038308號舉發違反道路交
    通管理事件通知單（下稱舉發通知單）予以舉發。嗣被告審
    認原告有「汽車行駛快速公路行車速度超過規定之最高速限
    20公里以內」之違規事實，乃依道路交通管理處罰條例（下
    稱道交條例）第33條第1項第1款、第63條第1項第1款規定開
    立原處分，裁處原告罰鍰新臺幣（下同）3,000元，並記違
    規點數1點，於111年4月20日送達原告。原告不服，於111年
    4月22日提起行政訴訟。
三、原告起訴主張及聲明：
  ㈠主張要旨：
　⒈被告並未就違規照片右下角明顯有手指遮蔽鏡頭之人為干擾
    說明，僅依警方稱該照片內右下影像為「反光導標」影子，
    經檢視現場畫面，該取締位置之反光導標面積甚小、距離甚
    遠，且反光導標應面對車輛，並非面對測速槍，如何生成測
    速槍內影像？警方解釋顯不合理亦乏科學根據。檢視取締照
    片中右下影像，具有黑、黃色澤，應係左手扶在測速槍上方
    ，致手指誤置於測速槍前方焦距內所生之影像，而讓測速儀
    器遭外物干擾。
　⒉測速槍取締畫面出現物體影像，顯示被告操作儀器與取證上
    ，存有潛在問題，將影響測速準確性。另取證照片中車輛亦
    未處於中心位置，且有偏左情形，足證操作人手持穩定度不
    足，即在晃動間取證，亦難證明雷射光束能量反射之數據毫
    無偏差。另依經濟部標準檢驗局「雷射測速儀檢定檢查技術
    規範」檢定及檢查程序內容，說明檢定測速槍通過檢測，係
    在對準受測物體中心，使能確保所測得數據準確，亦為其規
    範所測數據正確之標準做法；而警方亦無法提出實施者受訓
    合格證明，亦證其操作未依標準程序，恐影響測速槍精準度
    。
　⒊警方測速儀檢定合格證書顯示，取締儀器為「雷射」型式（T
    rucCAM），惟舉發通知單上卻記載為「雷達」型式，雷射係
    手持瞄準式、而雷達係架立掃描式儀器，該2類係不同測速
    原理、不同操作模式之取締儀器，公文用字不精確將影響申
    訴人正確有利之答辯方式，公文書製作存在行政瑕疵。
　⒋警方所提檢定合格證書，僅係該儀器於110年7月20日完成檢
    驗證明，該合格證明雖有註明有效期間至111年7月31日，惟
    依警方取締日為111年2月26日，檢驗後使用已超過半年，產
    生變數甚多，其間恐因過度使用、不慎碰撞、測速儀器前外
    物干擾或操作不當影響準確性，警方應提出取締「當日」送
    檢之合格證明，或證明儀器確實不受前述例外狀況影響，或
    證明該儀器於取締當下仍具精準測量可能。被告應具體說明
    「有效期內」與儀器精準無誤之關連說明，而非將之視為理
    所當然。該取締照片出現右下角物體影像是事實，被告僅就
    該儀器尚在「有限期間」內，即推斷儀器同檢驗日般精準，
    甚而忽略其間恐有故障、光束衰減或異物干擾或人為操作不
    當等致生影像可能，恐失客觀與合理性。
　⒌測速槍使用是利用雷射光源發射後於物體反射後取得光源進
    行車速計算，依測速槍使用說明書規範，務須保持測速儀器
    前方視野無任何阻疑，惟警方操作過程，讓手指或異物產生
    遮蔽鏡頭之干擾出現於測速儀器前方，足讓所測數據不具精
    確性；另依「雷射測速儀檢定檢查技術規範」，亦規範鏡頭
    不得受干擾、亦不得有晃動情形，所測之數據方屬準確，因
    該儀器係以光源能量進出進行測速，即便不明光源進入亦將
    影響數值準確，甚至角度瞬間移動均可能影響測得速度；警
    方操作方法甚具疑慮，均為致生證據瑕疵原因。　　
　⒍採證錄影光碟中，測速儀內最初存在3輛車，錄影內容係藍色
    貨車瞬間快速自系爭車輛旁經過，該貨車前刻時間應位在測
    速儀鏡頭前，並將系爭車輛擋住，貨車快速經過測速儀與系
    爭車輛中間所取之證據，當時測速儀所顯示之速度，應與何
    車輛存在關聯，儀器所測之車速正確性存在疑義。　
　⒎錄影中間過程出現突然十字，惟十字出現之前、後，測速儀
    偵測速度，均顯示102公里，證明十字出現與否與所對應之
    車輛並無關聯；另該測速儀器在多輛車出現時、貨車擋在系
    爭車輛前方時與十字出現時，測速數值都只顯示102公里，
    而無數值變動情形，取締畫面亦僅截取不利原告畫面，採證
    資料準確性、儀器於當下是否正常，均存在疑問。
　⒏錄影過程晃動甚為劇烈，最後始出現畫面右下不明黑影，更
    證該黑影並非舉發機關所言之反光導標，而為採證人員手指
    持續置儀器前，突然遮擋視野之操作失誤之託詞，亦再凸顯
    操作人員存在違反儀器操作手冊規範之問題。
　㈡聲明：原處分撤銷。
四、被告答辯及聲明：
　㈠答辯要旨：
　　臺61線南下172.8公里處設有速限90公里暨測速取締標誌「
    警52」之告示牌，與本案違規地點臺61線南下172.1公里距
    離為700公尺，符合快速公路應於300公尺至1,000公尺間之
    標示規定。且雷射測速儀係經瞄準鏡內十字示標偵測目標車
    輛，檢視取締影片十字示標落在系爭車輛，與右下角黑影之
    水泥護欄上反光導標無關。本案所使用之雷射測速儀（器號
    ；TC004501）係經財團法人台灣商品檢測驗證中心檢定合格
    在案，此有舉發機關查復函、雷射測速儀測速照片、影片、
    檢定合格證書及警52標誌牌面照片暨速限標誌照片各1份在
    卷可佐。原告以前詞置辯，惟駕駛人本應遵守道路交通標誌
    、標線之指示規定並依該路段速限行駛之規定，以維交通安
    全及秩序，舉發機關製發舉發通知單，並無違誤。另雷射測
    速儀有晃動情形，是否影響雷射測速儀之準確性，建請函詢
    舉發機關及雷射測速儀商釐明。
　㈡聲明：駁回原告之訴。　
五、本院之判斷：　　　　
  ㈠如爭訟概要欄所載之事實，除後述之爭點外，其餘為兩造所
    不爭執，並有舉發通知單（見本院卷第69頁）、原處分（見
    本院卷第91頁）及送達證書（見本院卷第93頁）在卷可稽，
    堪以認定。
　㈡按汽車行駛於高速公路、快速公路或設站管制之道路，不遵
    使用限制、禁止、行車管制及管理事項之管制規則而有行車
    速度超過規定之最高速限或低於規定之最低速限之行為，處
    汽車駕駛人3,000元以上6,000元以下罰鍰，並記違規點數1
    點，道交條例第33條第1項第1款及第63條第1項第1款定有明
    文。又行為人駕駛汽車行車速度超過規定之最高時速未逾10
    公里，而未嚴重危害交通安全、秩序，且情節輕微，以不舉
    發為適當者，交通勤務警察或依法令執行交通稽查任務人員
    得對其施以勸導，免予舉發，違反道路交通管理事件統一裁
    罰基準及處理細則（下稱道交處理細則）第12條第1項第11
    款亦有明定。
　㈢經查，系爭車輛於前揭時間行經系爭路段，經舉發機關交通
    分隊員警以財團法人台灣商品檢測驗證中心檢定合格之雷達
    測速儀測定行車時速為102公里，且系爭路段之最高時速為9
    0公里等情，有舉發機關111年3月18日函暨所附財團法人台
    灣商品檢測驗證中心雷射測速儀檢定合格證書、「警52」及
    速限標誌設置照片及測速照片（見本院卷第81至85頁）附卷
    可稽，固可徵當時系爭車輛行經系爭路段，經員警以檢定合
    格之雷達測速儀測定行車時速為102公里，超過最高時速12
    公里之情。惟參酌經濟部標準檢驗局「雷射測速儀檢定檢查
    技術規範」第5.6點規定：「雷射測速儀依操作手冊以架設
    或手持方式使用時，應穩固不晃動」、第7.1點第3款規定：
    「雷射測速儀之檢定公差如下：⑶速度偵測準確度：不得高
    於實際速度2km/h或低於實際速度3km/h」，可知操作雷射測
    速儀時應保持穩固不晃動，以及檢定合格雷射測速儀仍可能
    存有正2公里及負3公里之誤差。又本院勘驗本件採證影片，
    勘驗內容如下：
　　⒈系爭車輛自內側車道變換至外側車道，一台轎車行駛其後
      方內側車道，一台藍色小貨車行駛其右前方外側車道；
　　⒉系爭車輛自內側車道變換至外側車道，一台藍色小貨車行
      駛其右前方外側車道，經過雷射測速儀，且雷射測速儀有
      晃動情形（對照前一張截圖，路面邊線與照片下方距離不
      同）；
　　⒊系爭車輛自內側車道變換至外側車道，一台藍色小貨車行
      駛其右前方外側車道，持續經過雷射測速儀，且雷射測速
      儀有晃動情形（對照前一張截圖，路面邊線與照片下方距
      離不同）；
　　⒋畫面中僅剩系爭車輛持續自內側車道變換至外側車道，且
      雷射測速儀有晃動情形（對照前一張截圖，路面邊線與照
      片下方距離不同）；
　　⒌系爭車輛持續自內側車道變換至外側車道，畫面中出現十
      字標示，且雷射測速儀有晃動情形（對照前一張截圖，路
      面邊線與照片下方距離不同）；
　　⒍系爭車輛持續自內側車道變換至外側車道，畫面中出現十
      字標示，畫面右下角出現黑色陰影，且雷射測速儀有晃動
      情形（對照前一張截圖，路面邊線與照片下方距離不同）
      ；
　　⒎畫面中僅剩系爭車輛持續自內側車道變換至外側車道，十
      字標示消失，右下角黑色陰影仍在，且雷射測速儀有晃動
      情形（對照前一張截圖，路面邊線與照片下方距離不同）
      ；
　　有本院勘驗內容及採證影片截圖附卷可佐（見本院卷第105
    至111頁），且將上開勘驗內容及採證影片截圖函請兩造表
    示意見（見本院卷第113至121頁），依上開勘驗內容及影片
    截圖，顯見當時員警以雷達測速儀拍攝測速時，操作過程有
    晃動之情形。準此，系爭車輛經員警以檢定合格之雷達測速
    儀測定行車時速為雖為102公里，然考量檢定合格之雷射測
    速儀仍可能存有正2公里之誤差，以及員警操作雷射測速儀
    時有晃動之情形，不符上開「雷射測速儀檢定檢查技術規範
    」所規定操作雷射測速儀應保持穩固不晃動之要求，則當時
    系爭車輛之行車時速是否超過100公里，而逾最高時速10公
    里，顯有疑義。另觀諸上開勘驗內容及影片截圖，未見系爭
    車輛有嚴重危害交通安全、秩序之情事。是以，本件無從認
    定當時系爭車輛行車速度確有逾最高時速10公里之事實，又
    衡以系爭車輛未有嚴重危害交通安全、秩序之情事，本院認
    應依道交處理細則第12條第1項第11款規定，以不舉發為適
    當。從而被告未能考量上情，逕以原告有「汽車行駛快速公
    路行車速度超過規定之最高速限20公里以內」之違規行為開
    立原處分，有所違誤。
　㈣本件判決基礎已臻明確，兩造其餘攻擊、防禦方法及訴訟資
    料經本院審酌後，核與判決結果不生影響，無一一論述之必
    要，併此敘明。
六、結論：
　　原處分認事用法有違誤，原告主張撤銷原處分為有理由，應
    予准許。至本件第一審裁判費為300元，應由敗訴之被告負
    擔，因原告已預納裁判費，爰確定第一審訴訟費用額如主文
    第2、3項所示。　
中　　華　　民　　國　　111 　年　　6 　　月　　 20 　日
　　　　　　　　　行政訴訟庭　法　官　邱士賓
上為正本係照原本作成。
如不服本判決，應於送達後20日內，向本院提出上訴狀並表明上
訴理由（原判決所違背之法令及其具體內容或依訴訟資料可認為
原判決有違背法令之具體事實)，其未載明上訴理由者，應於提
出上訴後 20 日內向本院補提理由書（上訴狀及上訴理由書均須
按他造人數附繕本，如未按期補提上訴理由書，則逕予駁回上訴
），並應繳納上訴裁判費新臺幣 750 元。
中　　華　　民　　國　　111 　年　　6 　　月　　 20 　日
                              書記官  李  欣

訴訟費用計算書
項　　　　目　　　　　　　金　額（新臺幣）　　備　註
第一審裁判費　　　　　　　　300元
合        計　　　　　　　　300元